【裁判字號】    97,交聲,1841
【裁判日期】    970730
【裁判案由】    違反道路交通管理處罰條例聲明異議
【裁判全文】
臺灣臺北地方法院交通事件裁定        97年度交聲字第1841號
    原處分機關  交通部公路總局臺北區監理所基隆監理站
    異  議  人
    即受處分人  甲○○
上列異議人即受處分人因違反道路交通管理處罰條例案件，對於
交通部公路總局臺北區監理所基隆監理站民國九十七年六月二十
六日所為處分（原處分案號：基監字第裁四二─ＺＩＢ０九四六
七七號）聲明異議，本院裁定如下：
    主  文
異議駁回。
    理  由
一、按汽車行駛高速公路及快速公路，應依速限標誌指示，高速
    公路及快速公路交通管制規則第五條第一項前段定有明文；
    又汽車行駛於高速公路、快速公路及設站管制之道路，不遵
    使用限制、禁止、行車管制及管理事項之管制規則而有行車
    速度超過規定之最高速限或低於規定之最低速限者，處汽車
    駕駛人新臺幣（下同）三千元以上六千元以下罰鍰，並記違
    規點數一點，道路交通管理處罰條例第三十三條第一項第一
    款、第六十三條第一項第一款分別定有明文。次按汽車駕駛
    人之行為有經以科學儀器取得證據資料證明其行為違規情形
    ，當場不能製單舉發者，得逕行舉發，道路交通管理處罰條
    例第七條之二第一項第七款，亦定有明文。再按駕駛人行駛
    高、快速公路而其行車速度，超過規定之最高時速未滿二十
    公里，嗣為警逕行舉發，而逾舉發通知單上所載之應到案日
    期六十日未前往聽候裁決，經主管機關調查後仍認定有上開
    違規行為者，依違反道路交通管理事件統一裁罰基準及處理
    細則（下稱處理細則）第四十四條及違反道路交通管理事件
    統一裁罰基準表（下稱基準表）規定，須處以四千五百元之
    罰鍰。至於處理違反道路交通管理事件，有關文書送達之程
    序，依行政程序法之規定；而不能依行政程序法第七十二條
    規定對應受送達人之住居所、事務所或營業所為之或對其他
    得會晤應受送達人之處所送達，亦無法依同法第七十三條將
    文書付與有辨別事理能力之同居人、受僱人或應送達處所之
    接收郵件人員時，得將文書寄存送達地之地方自治或警察機
    關，並作送達通知書兩份，一份黏貼於應受送達人住居所、
    事務所、營業所或其就業處所門首，另一份交由鄰居轉交或
    置於該送達處所信箱或其他適當位置，以為送達；由郵政機
    關為送達者，得將文書寄存於送達地之郵政機關，處理細則
    第五條、行政程序法第七十四條第一項及第二項亦分別規定
    甚明。
二、本件異議人即受處分人（下稱受處分人）甲○○於民國九十
    七年一月九日十二時五十八分許，駕駛車牌號碼ＣＳ─三三
    八七號自用小客車，行近國道三號南下二十五公里處時，以
    時速一０七公里超速行駛（該路段速限為九十公里），因而
    為該路段雷射測距測速照相儀拍攝採證後，經內政部警政署
    國道公路警察局第九警察隊木柵分隊（下稱原舉發單位）員
    警繆以祥採證後，以受處分人違反道路交通管理處罰條例第
    三十三條第一項第一款規定製單舉發，該舉發通知單已於九
    十七年二月十二日送達受處分人，惟受處分人逾應到案期日
    九十七年二月二十九日六十日以上，迄九十七年六月二十六
    日始向交通部公路總局臺北區監理所基隆監理站（下稱原處
    分機關）申訴，嗣經原處分機關函轉原舉發單位調查結果，
    認受處分人前開違規行為明確，乃依道路交通管理處罰條例
    第三十三條第一項第一款、第六十三條第一項第一款及違反
    道路交通管理事件統一裁罰基準表規定，裁處受處分人罰鍰
    四千五百元，並記違規點數一點。
三、受處分人聲明異議之意旨略以：我未曾接獲相關舉發文件，
    至基隆市監理站驗車時始知有此違規案件，又該舉發設備是
    否有依相關規定準時送交合格驗證場所進行檢驗，相關單位
    應提出相關證明以供查驗云云。
四、經查：
    受處分人駕駛前開車輛於上揭時、地，經警以「限速九十公
    里，經雷達測速為一０七公里，超速十七公里」之違規事實
    ，逕行製單舉發，為受處分人所不爭執，並有內政部警政署
    國道公路警察局舉發違反道路交通管理事件公警局交字第Ｚ
    ＩＢ０九四六七七號通知單影本、交通部公路總局臺北區監
    理所基隆監理站基監字第裁四二─ＺＩＢ０九四六七七號違
    反道路交通管理事件裁決書、內政部警政署國道公路警察局
    第九警察隊九十七年七月十四日公警九交字第０九七０九七
    三一０四號函及採證照片各一紙在卷可憑，足堪認定。至受
    處分人雖以前詞置辯云云。本院查：(一)上開取締地點所設置
    之雷達測速照相機於九十六年八月十四日甫經由經濟部標準
    檢驗局檢驗合格，有效使用期限至九十七年八月三十一日為
    止，此亦有經濟部標準檢驗局九十六年八月十四日雷達測速
    儀檢定合格證書一紙在卷可憑，又上開雷達測速照相機之檢
    驗合格證書上已清楚載明編號，即為本案取締受處分人之機
    器。再者，觀諸前開採證照片，受處分人駕車違規之時間、
    地點、行車速限及受處分人之行車時速均清楚可辨，故原舉
    發單位依道路交通管理處罰條例第七條之二第一項第七款規
    定，以科學儀器照相取得違規證據資料，即得逕行舉發，是
    本件舉發為合法，採證亦為真實。又駕駛人駕車本即應依速
    限管制之規定，謹慎駕車，以維行車安全及避免危險發生，
    受處分人未注意及此，並以前詞置辯，乃事後卸責之詞，不
    足採信，受處分人行車速度超過規定最高時速之違規行為，
    堪予認定。(二)上開舉發受處分人超速駕駛之舉發通知單經原
    舉發單位委託郵政機關郵寄至基隆市○○區○○路五十六號
    十一樓受處分人之戶籍地住處，因未獲會晤應受送達之受處
    分人本人，亦未能付與有辨別事理能力之同居人、受僱人或
    應送達處所之接收郵件人員，因而於九十七年二月十八日將
    上揭文書寄存於送達地基隆安樂路郵局，並作送達通知書二
    份，一份黏貼於應受送達人住所之門首，另一份置於應受送
    達處所之信箱，以為送達等情，有內政部警政署國道公路警
    察局第九警察隊九十七年七月十四日公警九交字第０九七０
    九七三一０四號函檢附之送達證書在卷可稽，而上開送達地
    址確為受處分人之戶籍住所，且受處分人自八十四年五月九
    日遷入上址後迄未變更等情，亦有法務部戶役政連結作業系
    統個人基本資料查詢結果一紙在卷可參，從而本件原舉發單
    位委託郵政機關所為之上開送達，自合於行政程序法關於文
    書送達之規定，該文書已生合法送達之效力，至為明確。
五、綜上所述，受處分人確有於前揭時、地，駕駛前開自用小客
    車超速行駛之違規事實，從而原處分機關依道路交通管理處
    罰條例第三十三條第一項第一款、第六十三條第一項第一款
    及違反道路交通管理事件統一裁罰基準表之規定，裁處受處
    分人罰鍰四千五百元，並記違規點數一點，核無違誤，受處
    分人之異議為無理由，爰予駁回。
六、據上論斷，應依道路交通案件處理辦法第十九條，裁定如主
    文。
中    華    民    國    97    年    7    月     30    日
                    交通法庭法  官  葉珊谷
以上正本證明與原本無異。
如不服本裁定，應於送達後5日內，向本院提出抗告狀。
                            書記官  顏淑華
中    華    民    國    97    年    7     月    31    日


司法院資訊處製作；財團法人民間司法改革基金會備份。
